臺灣高等法院刑事判決　　　　　　　　96年度上訴字第3999號
上　訴　人　臺灣臺北地方法院檢察署檢察官
被　　　告　甲○○
　　　　　　　　　　　樓
上列上訴人因被告違反商業會計法等案件，不服臺灣臺北地方法
院96年度重訴字第60號，中華民國96年8月15日第一審判決（起
訴案號：臺灣臺北地方法院檢察署94年度偵字第18171號），提
起上訴，本院判決如下：
    主  文
上訴駁回。
    理  由
一、公訴意旨略以：被告甲○○與姓名年籍不詳之成年男子，明
    知菱飛有限公司（下稱菱飛公司）為虛設之行號，並無實際
    銷貨之事實，卻向財政部臺北市國稅局大安分局申填菱飛公
    司之營利事業設立登記資料卡，以供其與該成年男子等人領
    用菱飛公司之統一發票，使菱飛公司連續自民國93年8月某
    日起至93年12月間某日止，在未實際交易及出貨之情況下，
    虛偽開立銷項發票134紙，金額共計新臺幣（下同）245,047
    ,383 元，以供驊霖國際開發有限公司等17家營業人持以申
    報扣抵銷項稅額，幫助逃漏營業稅，其中已持以申報充當進
    項扣抵部分共計112紙發票，逃漏稅金額共計11,322,169 元
    ，足以生損害於稅捐稽徵機關課稅之公平性及正確性。嗣經
    財政部臺北市國稅局發覺有虛增營業額之情事，始循線查知
    上情。因認被告連續犯稅捐稽徵法第43條第1項幫助納稅義
    務人以不正當方法逃漏稅捐，及商業會計法第71條第1款商
    業負責人以明知為不實之事項而填製會計憑證罪嫌，二罪有
    方法、目的之牽連關係，應從一重之連續商業負責人以明知
    為不實之事項而填製會計憑證罪處斷等語。
二、按已經提起公訴或自訴之案件，在同一法院重行起訴者，應
    諭知不受理之判決，刑事訴訟法第303條第2款定有明文。此
    項訴訟法上所謂一事不再理之原則，關於實質上一罪或裁判
    上一罪，均有適用。又被告行為後，刑法於94年2月2日修正
    公布，95年7月1日施行，修正後刑法將第55條、第56條之牽
    連犯、連續犯規定刪除，比較新舊法，以修正前規定較有利
    於被告，仍應適用修正前刑法第55條、第56條之牽連犯、連
    續犯規定。
三、本件公訴人於96年5月17日起訴，96年6月15日始繫屬原審法
    院，有蓋有原審法院收件章戳之起訴函文與起訴書在卷可稽
    。然被告另與蕭嫦娥、黃宇逢共同基於幫助他人逃漏營業稅
    及填製不實會計憑證之犯意聯絡，明知造次股份有限公司並
    無實際營業，竟自93年9月1日起至同年12月31日止，在臺北
    市大安區○○○路公司登記營業址，以造次股份有限公司名
    義，連續填製買受人、品名、數量、金額均不實之統一發票
    共127紙，發票銷售額共計6億8242萬3393元，分別交付與瑞
    智廣告事業有限公司等20家公司行號充當進項憑證，其中
    123 紙統一發票為上開公司持以扣抵銷項稅額，因而幫助該
    等公司行號逃漏營業稅合計達3373萬3671元，足生損害於稅
    捐機關核課稅捐之正確性，而涉犯稅捐稽徵法第43條第1項
    、商業會計法第71條第1款罪嫌等犯行，早經臺灣臺北地方
    法院檢察署檢察官以95年度偵字第7635、13430號提起公訴
    ，於95年8月3日繫屬原審法院以95年度重訴字第105號案件
    審理中（下稱前案），因被告逃匿，於95年12月22日發布通
    緝，至今尚未判決，有前案之起訴書、起訴函文、本院被告
    前案紀錄表、原審法院96年10月2日北院錦刑儒95重訴105字
    第0960015448號函、同院之通緝書附卷可憑，並經原審調取
    該案卷核閱無誤。觀諸前案與本件起訴之犯罪事實，其犯罪
    時間相近（甚或部分時間重疊），犯罪手法類似，所犯均為
    基本構成要件相同之罪，故可認其先後數次犯行係基於概括
    犯意而反覆為之，依修正前刑法第56條規定，應具有連續犯
    之裁判上一罪關係，而前案繫屬在先，依審判不可分原則，
    前案起訴之效力自應及於本件全部犯罪事實，檢察官就已經
    提起公訴之同一案件，在同一法院重行起訴，依上揭說明，
    本件自應諭知不受理。
四、原審本同上見解，不經言詞辯論，逕為不受理之判決，核無
    不合。檢察官上訴意旨謂：被告既未到庭，其主觀上是否與
    前案出於概括犯意而為，尚不明瞭，原審判決稍有未洽。查
    被告已經逃匿，在被緝獲前，無從傳喚到庭。惟其前案犯罪
    時間在93年9月1日至同年12月31日，本案犯罪時間在93年8
    月間至同年12間，二者時間相近或重疊，犯罪態樣同屬虛設
    行號，大量開立不實統一發票，幫助其他公司行號逃漏營業
    稅，且均涉犯稅捐稽徵法與商業會計法等罪，顯係基於概括
    犯意而為，原判決認二案係同一案件，就本件為不受理諭知
    ，並無違誤。是以檢察官之上訴為無理由，應予駁回，並不
    經言詞辯論為之。
五、據上論斷，應依刑事訴訟法第368條、第372條，判決如主文
    。
中　　華　　民　　國　　96　　年　　10　　月　　19　　日
 　　　　　 刑事第二庭    審判長法　官　呂丹玉
                                法　官　王詠寰
                                法　官　李麗玲
以上正本證明與原本無異。
檢察官如不服本判決，應於收受送達後10日內向本院提出上訴書
狀，其未敘述上訴之理由者並得於提起上訴後10日內向本院補提
理由書（均須按他造當事人之人數附繕本）。
                                書記官  陳啟文
中　　華　　民　　國　　 96 　年　　10　　月    19    日
